臺灣高等法院臺中分院刑事判決　　　　　　　　　九十一年度上訴字第一四一九號
　　上　訴　人
　　即　被　告　乙○○
右上訴人因偽造文書等案件，不服臺灣台中地方法院九十一年度訴字第一二二四號中
華民國九十一年八月二日第一審判決（起訴案號：臺灣台中地方法院檢察署九十一年
度偵字第四九六六號），提起上訴，本院判決如左：
      主  文
上訴駁回。
      事  實
一、乙○○於民國（下同）八十九年一月上旬，在台中縣神岡鄉○○路一八四之三號
    住處，自任會首，邀集丙○○、劉美貞（起訴書誤為丁○○）、林明源、魏興洲
    、廖欽錫、陳阿娥、鄭森川、陳木漢、張金科、林朝煌、曾惠鈴、廖女仁、林為
    吉、姚阿砵等人參與渠召集之互助會，連會首計二十二會，每月每會會款為新台
    幣（下同）三萬元，底標二千四百元，採內標制（即除首會外，死會會員每會應
    繳納全部會款，活會會員則繳納扣除該期標息後之每會金額再乘以其會數），會
    期自八十九年一月十日起至九十年十月十日止，於每月十日下午八時於前開住處
    開標。詎乙○○竟基於行使偽造私文書及意圖為自己不法所有之概括犯意，先後
    於八十九年十二月十日、九十年一月十日、九十年二月十日，連續於上開處所，
    利用部分會員因忙碌未到場競標之機會，依序未經丙○○、林明源及劉美貞 (劉
    美貞以公司源合之名義參與，其中公司參與之一會已標取，劉美貞個人之一會被
    冒標）之同意而冒用其等名義，於標單上偽造丙○○、林明源、源合之簽名，並
    分別填寫四千二百元、五千九百元、五千元之標金於標單上，而偽造依習慣足以
    表示競標用意之標單私文書，其後復持以參與上開互助會競標並得標，行使上開
    偽造之私文書，足以生損害於丙○○、林明源、劉美貞、源合公司等及其餘活會
    會員曾惠鈴、姚阿砵、陳木漢、魏興洲等人，乙○○繼而向前開活會會員佯稱各
    由丙○○、林明源及源合等得標，致前開活會會員陷於錯誤，而先後如數交付扣
    除冒標會息後之會款，計詐得如附表所示之會款共一百七十五萬四千九百元，而
    其所偽造之前開標單則於標會後隨即撕毀丟棄。嗣因丙○○、劉美貞等人於九十
    年四月間意外得知其二人活會之權利已遭乙○○冒標並取走會款，經與各互助會
    員聯繫後始發覺上情。
二、案經丙○○、劉美貞等人訴請臺灣臺中地方法院檢察署檢察官偵查起訴。
      理  由
一、右開犯罪事實業據被告乙○○於本院審理中坦承不諱，核與告訴人丙○○、劉美
    貞指訴情節相符，並有證人林為吉於警訊中、陳木漢、姚阿砵於警訊、原審中、
    曾惠鈴於原審中之證述在卷可稽，復有互助會簿影本在卷可資佐證，被告自白與
    事實相符，自堪採信，事證已臻明確，被告犯行應堪認定。
二、按被告冒用「丙○○」、「林明源」、「源合」等人名義偽造並持以行使出示之
    標單上僅有被冒用人之名稱以及標息之記載，業據被告於原審法院審理時供述明
    確，前開標單依刑法第二百二十條第一項之規定，係以私文書論之準私文書。核
    被告所為，係犯刑法第二百十六條、第二百二十條第一項、第二百十條之行使偽
    造私文書罪及第三百三十九第一項之詐欺取財罪。被告偽造簽署為偽造私文書之
    部分行為，偽造私文書之低度行為為行使之高度行為所吸收，均不另論科，其先
    後各三次行使偽造私文書及詐欺取財犯行，所為時間緊接，犯構成要件相同之罪
    名，顯均係基於概括犯意反覆為之，咸為連續犯，依連續犯之規定各論以一罪，
    並加重其刑，又被告以一冒標行為向數活會會員詐取會款，觸犯數詐欺取財罪名
    ，為同種想像競合犯，應從一重之詐欺取財罪處斷，再被告所犯行使偽造私文書
    罪及詐欺取財罪間，有方法結果之牽連關係，應從一重之行使偽造私文書罪處斷
    。原審審酌被告不思以正當手段獲取錢財，及其犯罪之動機、目的、手段，曾於
    九十年一月間，對於證人曾惠鈴及告訴人丙○○詢問是否確實由林明源得標之際
    ，佯裝與林明源對話之方式欺騙曾惠鈴、丙○○，以掩飾其冒標犯行等情，暨其
    品行、智識程度、犯罪所生之損害非輕，已與部分會員林明源、姚阿砵、陳木漢
    等人達成部份和解等一切情狀，依刑法第五十六條、第二百十六條、第二百十條
    、第三百三十九條第一項、第五十五條、罰金罰鍰提高標準條例第一條前段，判
    處有期徒刑一年二月，至被告偽造之標單並未扣押，被告且堅稱於開標行使後即
    丟棄，顯已滅失，爰不予宣告沒收。核其認事、用法、量刑均無不當，被告以有
    和告訴人處理被拒絕等為由上訴，核無理由，應予駁回。
三、據上論斷，應依刑事訴訟法第三百六十八條，判決如主文。
本案經檢察官甲○○到庭執行職務。
中      華      民      國    九十一  年    十一      月      五  日
                                   臺灣高等法院臺中分院刑事第九庭
                                         審判長法  官　陳  筱  珮
                                               法　官　吳　重　政
                                               法　官  康  應  龍
右正本證明與原本無異。
如不服本判決應於收受送達後十日內向本院提出上訴書狀，其未敘述上訴之理由者並
得於提起上訴後十日內向本院補提理由書（均須按他造當事人之人數附繕本）。
                                               書記官  黃  薰  慧
中      華      民      國　  九十一     年     十一      月     六     日
                                                              　　　　　Ｆ
附表
說明：被告冒標所詐取金額之計算方式：
      【所餘活會會員數Ⅹ（每會每月金額－每月標息）】+【每會每月金額Ⅹ死會
      會員數】＝當期冒標所得金額。（得標人於得標當次勿庸再繳納會款）。
┌──┬──────┬──────┬─────────┬───────────────┐
│編號│冒標日期    │被冒用人    │冒標利息（新台幣）│冒標所得金額（新台幣）        │
├──┼──────┼──────┼─────────┼───────────────┤
│ 一 │民國八十九年│丙○○      │四千二百元        │10×(30,000－4,200)＋30,000× │
│    │十二月十日  │            │                  │11＝588,000                   │
├──┼──────┼──────┼─────────┼───────────────┤
│ 二 │民國九十年一│林明源      │五千九百元        │9×(30,000－5,900)＋30,000×  │
│    │月十日      │            │                  │12＝576,900                   │
├──┼──────┼──────┼─────────┼───────────────┤
│ 三 │民國九十年二│劉美貞      │五千元            │8×(30,000－5,000)＋30,000×  │
│    │月十日      │            │                  │13＝590,000                   │
└──┴──────┴──────┴─────────┴───────────────┘
                                                              　　  Ｆ
